臺灣士林地方法院刑事判決　　　　　　 100年度訴緝字第30號
公　訴　人　臺灣士林地方法院檢察署檢察官
被　　　告　盧鈺林
選任辯護人　吳文升律師
上列被告因違反毒品危害防制條例案件，經檢察官提起公訴（99
年度偵字第11624 、15501 、15791 、15837 號），本院判決如
下：
    主  文
盧鈺林販賣第一級毒品，累犯，處有期徒刑拾柒年，未扣案之販
賣第一級毒品所得之財物新台幣壹仟元，沒收之，如全部或一部
不能沒收時，以其財產抵償之；又共同販賣第一級毒品，累犯，
處有期徒刑拾柒年，扣案之行動電話壹支（含門號000000
0000號SIM 卡壹張），沒收之，未扣案之販賣第一級毒品所
得之財物新台幣壹仟元，與張永明連帶沒收之，如全部或一部不
能沒收時，以其等財產連帶抵償之。應執行有期徒刑拾捌年陸月
；扣案之行動電話壹支（含門號0000000000號SIM 卡
壹張），沒收之；未扣案之販賣第一級毒品所得之財物新台幣壹
仟元，沒收之，如全部或一部不能沒收時，以其財產抵償之；未
扣案之販賣第一級毒品所得之財物新台幣壹仟元，與張永明連帶
沒收之，如全部或一部不能沒收時，以其等財產連帶抵償之。
其餘被訴部分均無罪。
    事  實
一、盧鈺林前因偽造有價證券及竊盜案件，經本院分別以90年度
    訴字第26號及90年度易字第835 號判決判處有期徒刑1 年10
    月及10月確定，並由本院就上開判決所科之刑，以93年度聲
    字第43號裁定定應執行有期徒刑2 年7 月，於民國94年11月
    10日假釋出監，嗣因保護管束期滿未經撤銷假釋，未執行之
    刑以已執行論，於95年5 月27日執行完畢。復因竊盜案件，
    經臺灣臺北地方法院以95年度易字第1668號判決判處有期徒
    刑7 月確定；次因贓物案件，經本院以95年度士簡字第1360
    號判決判處拘役50日確定；又因竊盜案件，經臺灣臺北地方
    法院以97年度簡字第73號判決判處有期徒刑4 月，並依據中
    華民國96年罪犯減刑條例之規定，減刑為有期徒刑2 月確定
    ；再因竊盜案件，經本院以96年度易字第228 號判決判處有
    期徒刑6 月，並由臺灣高等法院以96年度上易字第984 號判
    決駁回上訴確定，再經臺灣高等法院依據前開減刑條例之規
    定，就前揭95年度易字第1668號、96年度上易字第984 號及
    95年度士簡字第1360號判決所科之刑，以96年度聲減字第
    3930號裁定分別減刑為有期徒刑3 月15日、3 月及拘役25日
    ；另因竊盜案件，經本院以96年度易字第1238號判決判處有
    期徒刑8 月，減刑為有期徒刑4 月確定，復由臺灣臺北地方
    法院就上開95年度易字第1668號、96年度上易字第984 號判
    決所科之刑經減刑後之刑及96年度易字第1238號、97年度簡
    字第73號判決所科之刑，以97年度聲字第781 號裁定定應執
    行有期徒刑11月，與前揭95年度士簡字第1360號判決所科之
    刑經減刑後之刑接續執行，於97年12月31日因縮刑期滿執行
    完畢。
二、詎盧鈺林未知悔悟，與張永明（業經本院判決）明知海洛因
    為毒品危害防制條例列管之第一級毒品，依法不得販賣及持
    有。盧鈺林於99年7 月11日上午7 時43分許，以門號000000
    0000號行動電話，接獲葉承鎰以門號0000000000號行動電話
    撥打之來電，葉承鎰表示欲以新台幣（下同）1,000 元之價
    格，向盧鈺林購買第一級毒品海洛因等情，盧鈺林表示同意
    後，復於同日上午7 時51分、8 時1 分許，接獲張永明以門
    號0000000000號行動電話撥打之來電，張永明向盧鈺林稱欲
    以1,000 元之價格，購買第一級毒品海洛因等情，盧鈺林亦
    表同意，並思及葉承鎰因案通緝不便外出，而張永明自新北
    市淡水區之居所，前往當日盧鈺林居住位於臺北市○○區○
    ○路115 之1 號「月光莊旅社」時，途中得順道代其收取葉
    承鎰購買海洛因之價款，盧鈺林即於同日上午8 時2 分許，
    以門號0000000000號行動電話，撥打張永明所有之上開行動
    電話，委託張永明代為前往葉承鎰居住位於新北市○○區○
    ○路之「摩納哥社區」，向葉承鎰收取購買海洛因之價款，
    張永明同意後，騎車前往「摩納哥社區」大門前，向在該處
    等候之葉承鎰收取現金1,000 元，於同日上午8 時30分許抵
    達「月光莊旅社」，張永明將其自行支出之1,000 元及葉承
    鎰交付之1, 000元均交予盧鈺林後，盧鈺林即將張永明購買
    之海洛因1 包（毛重約2 公克）交予張永明，而販賣第一級
    毒品予張永明，復委由張永明代為將葉承鎰購買之海洛因1
    包（淨重0.097 公克）送往「摩納哥社區」，嗣張永明於當
    日上午8 時58分許抵達該社區大門前，即以前述行動電話告
    知盧鈺林，盧鈺林遂於同日上午8 時59分許，以門號000000
    0000號行動電話通知葉承鎰，葉承鎰依指示前往社區大門後
    ，張永明即將盧鈺林交付之前開海洛因1 包交予葉承鎰，而
    與盧鈺林共同販賣海洛因予葉承鎰，葉承鎰自張永明處取得
    該包海洛因後，隨即在該處遭警查獲，警方循線於99年8 月
    28日下午2 時15分許，在新北市○○區○○街1 段47巷口查
    獲張永明，扣得張永明所有之行動電話1 支（含門號000000
    0000號SIM 卡1 張），並依張永明之供述查獲盧鈺林，始悉
    上情。
三、案經臺北縣政府政府警察局（現已改制為新北市政府警察局
    ）淡水分局報請臺灣士林地方法院檢察署檢察官偵查起訴。
    理  由
甲、有罪方面
壹、證據能力部分
    按被告以外之人於偵查中向檢察官所為之陳述，除顯有不可
    信之情況者外，得為證據，刑事訴訟法第159 條之1 第2 項
    定有明文。經查，證人張永明、葉承鎰於偵查中向檢察官所
    為之陳述，業經具結，且自筆錄內容觀之，並無不正取供之
    情事，而無顯不可信之情況，依上開規定，自有證據能力。
貳、事實認定部分
    訊據被告固坦承其於99年7 月11日上午，先後接獲葉承鎰及
    張永明之來電，並委由張永明代向葉承鎰收取購買海洛因之
    價款1,000 元，之後，張永明在「月光莊旅社」將張永明及
    葉承鎰各別出資之1,000 元交付予其，其則將張永明及葉承
    鎰購買之海洛因交予張永明，由張永明代將海洛因交予葉承
    鎰等情，惟矢口否認有何販賣第一級毒品之犯行，辯稱其於
    99年7 月11日上午係與張永明、葉承鎰合資購買海洛因，待
    張永明交付張永明及葉承鎰各自出資之1,000 元後，連同其
    出資之1,000 元向他人購買海洛因，再由其將購得之海洛因
    分為3 份，將其中2 份交予張永明，由張永明將1 份送予葉
    承鎰，非其販賣海洛因予張永明及葉承鎰云云，經查：
一、證人張永明證稱其於99年7 月11日上午8 時許，以門號0000
    000000號行動電話，撥打被告使用之行動電話，約定向被告
    購買海洛因後，其即騎車前往北投欲與被告會面，途中接獲
    被告之來電，被告表示因葉承鎰亦欲向被告購買海洛因，而
    葉承鎰不便外出，委其至「摩納哥社區」門口，向在該處等
    候之葉承鎰拿取價金1,000 元，其即依被告之指示，向葉承
    鎰收取1,000 元後，騎車前往「月光莊旅社」，將2,000 元
    交予被告，其中1,000 元為其向被告購買海洛因之價款，另
    1,000 元則為其代被告向葉承鎰收取之款項，被告取得價款
    後，將2 包海洛因交付予其，其復代被告將其中1 包海洛因
    送至「摩納哥社區」門口，因其抵達該社區時未見葉承鎰，
    即以電話要求被告通知葉承鎰下樓，之後，葉承鎰至該社區
    門口與其會合，其遂將該包海洛因交予葉承鎰等情（見臺灣
    士林地方法院檢察署99年度偵字第11624 號卷（一）第182
    至183 頁、卷（二）第99至100 頁，本院100 年度訴字第
    153 號卷第154 頁），證人葉承鎰亦證稱其於99年7 月11日
    上午7 時43分許，以門號0000000000號行動電話，撥打被告
    使用門號0000000000號行動電話，表示欲以1,000 元之價格
    購買海洛因，經被告同意後，其即在居住之「摩納哥社區」
    門口等待，張永明騎車抵達該處後，向其拿取購買海洛因之
    價金1,000 元，張永明向其表示將前往北投，回程會交付海
    洛因等語後離去，之後，被告於同日上午8 時59分許，以電
    話通知其前往社區門口，其抵達時，見張永明已在該處等待
    ，其收受張永明交付之海洛因後，即當場為警查獲等情（見
    前開檢察署99年度偵字第11624 號卷（二）第3 、76至77頁
    ，本院100 年度訴字第153 號卷第148 至150 頁），互核證
    人張永明與葉承鎰所述內容均屬一致；另被告亦陳稱其曾使
    用門號0000000000、0000000000號行動電話，其於99年7 月
    11日上午先後接獲葉承鎰及張永明之來電，葉承鎰及張永明
    均表明有海洛因之需求，因葉承鎰不便外出，其即委由張永
    明代向葉承鎰收取購買海洛因之價款1,000 元，之後，張永
    明在「月光莊旅社」將張永明及葉承鎰各別出資之1,000 元
    交付予其，其則將張永明及葉承鎰購買之海洛因交予張永明
    ，由張永明代將海洛因交予葉承鎰等情（見前開檢察署99年
    度偵字第11624 號卷（二）第161 、164 頁，本院100 年度
    訴緝字第30號卷第54頁反面、第125 頁反面至第126 頁），
    與證人張永明、葉承鎰證述之情節相符，足徵證人張永明及
    葉承鎰所述應非虛妄。
二、葉承鎰於99年7 月11日上午7 時43分許，在新北市淡水區，
    以門號0000000000號行動電話，撥打被告使用門號00000000
    00號行動電話後，張永明於同日上午7 時51分、8 時1 分許
    ，亦在新北市淡水區，以門號0000000000號行動電話，撥打
    被告使用門號0000000000號行動電話，被告復於同日上午8
    時2 分許，以門號0000000000號行動電話，撥打張永明所有
    之前開行動電話，張永明於同日上午8 時3 分許，以上開行
    動電話撥打被告使用門號0000000000號行動電話後，被告即
    於同日上午8 時5 分許，以門號0000000000號行動電話，撥
    打葉承鎰使用之前開行動電話，之後，張永明於同日上午8
    時30分、36分許，在臺北市北投區，分別以上述行動電話撥
    打被告使用門號0000000000號行動電話，復於同日上午8 時
    58分23秒，在新北市淡水區，以上開行動電話撥打被告使用
    門號0000000000號行動電話，被告即於同日上午8 時59分27
    秒，以門號0000000000號行動電話，撥打葉承鎰使用之前開
    行動電話等情，此有通聯紀錄附卷可稽（見前開檢察署99年
    度偵字第11624 號卷（二）第13、65頁），可見葉承鎰及張
    永明先後於99年7 月11日上午7 時43分、51分許，在新北市
    淡水區，以電話與被告聯絡後，被告即撥打電話予張永明，
    再以電話欲與葉承鎰聯繫，而張永明於同日上午8 時30分、
    36分許，在臺北市北投區，撥打被告使用之行動電話，之後
    ，張永明於同日上午8 時58分許，復在新北市淡水區撥打電
    話予被告，被告接獲張永明之電話後，隨即於結束通話後1
    分鐘，撥打電話予葉承鎰，與證人張永明、葉承鎰所稱其等
    於99年7 月11日上午，先後以電話向被告表明購買海洛因之
    意，均經被告同意後，被告即以電話委由張永明代為收受葉
    承鎰購毒之價金，張永明遂前往位於新北市淡水區之「摩納
    哥社區」門口，向葉承鎰收取價金，之後，張永明在臺北市
    北投區，將張永明及葉承鎰交付之價金交予被告，經被告林
    交付海洛因2 包後，張永明即前往「摩納哥社區」，欲將其
    中1 包海洛因交予葉承鎰，因張永明抵達時未見葉承鎰，遂
    以電話告知被告，被告即撥打電話通知葉承鎰下樓，葉承鎰
    依約前往社區大門後，自張永明處取得海洛因1 包等情相符
    ，堪見證人張永明及葉承鎰前揭所述應屬有據。另證人即新
    北市政府警察局淡水分局中山路派出所警員黃裕源於本院審
    理時具結證稱其於99年7 月11日上午在「摩納哥社區」外，
    見葉承鎰形跡可疑，且與1 名機車騎士對話，其即上前盤查
    ，因而查獲因案通緝之葉承鎰持有海洛因1 包，當時該名機
    車騎士已離去，嗣經查詢毒品列管人口後，發現該名機車騎
    士即為張永明等情（見本院100 年度訴字第153 號卷第151
    頁）；而葉承鎰於99年7 月11日上午9 時15分許，在「摩納
    哥社區」大門前為警查獲時，持有之白色粉末1 包（淨重
    0.097 公克），經鑑定後，含有第一級毒品海洛因之成分，
    此有交通部民用航空局航空醫務中心99年7 月22日航藥鑑字
    第0994709 號毒品鑑定書在卷可參（見本院100 年度訴字第
    153 號卷第144 頁），且張永明於99年8 月28日下午2 時15
    分許，在新北市○○區○○街1 段47巷口為警查獲時，經警
    扣得其所有之行動電話1 支（含門號0000000000號SIM 卡1
    張），益徵證人張永明及葉承鎰所述情節應與事實相符，堪
    信屬實。另辯護人辯稱張永明為警查獲時，持有海洛因之數
    量非微，應無再向被告購買海洛因之必要等情，而張永明於
    99年8 月28日下午，在新北市○○區○○街1 段47巷口為警
    查獲時，確經警查獲其持有海洛因41包（毛重合計50.55 公
    克）等情，業據證人張永明於警詢時坦認無誤（見前開檢察
    署99年度偵字第11624 號卷（一）第7 至9 頁），並有查獲
    現場照片、臺北縣政府警察局淡水分局查獲涉嫌毒品危害防
    制條例毒品初步鑑驗報告單、初步鑑驗結果照片為佐（見前
    開檢察署99年度偵字第11624 號卷（一）第26至28頁），惟
    張永明係於99年8 月28日為警查獲持有該等海洛因，無從以
    此認定張永明於99年7 月11日亦持有該等海洛因而無購毒需
    求一節，況縱使張永明於99年7 月11日確持有海洛因，亦無
    法遽認張永明即無另行購買海洛因之可能，是難謂辯護人前
    開所辯為足採。
三、至於被告辯稱其於99年7 月11日係與張永明、葉承鎰合資購
    買海洛因，因其向警舉發張永明及葉承鎰施用毒品，張永明
    及葉承鎰心生不滿，始誣指其販賣海洛因云云，辯護人亦辯
    稱張永明於警詢及偵查之初，均未指稱係向被告購買海洛因
    ，前後所述不一等情，經查：
（一）被告於警詢時陳稱其與張永明、葉承鎰均未以電話聯絡等
      情（見前開檢察署99年度偵字第11624 號卷（二）第145
      頁），復於偵查中改稱葉承鎰於99年7 月11日上午撥打其
      使用之電話，詢其有無海洛因，因張永明於當日上午亦至
      「月光莊旅社」，相約與其一同施打海洛因，其即向葉承
      鎰表示會委由張永明交付少許海洛因予葉承鎰，之後，其
      無償提供海洛因供張永明施用，並委由張永明交付少許海
      洛因予葉承鎰，其係無償提供海洛因予葉承鎰，未向葉承
      鎰收取金錢等情（見前開檢察署99年度偵字第11624 號卷
      （二）第164 至165 頁），嗣被告於本院審理時改稱其於
      99年7 月11日上午，係與葉承鎰、張永明合資向他人購買
      海洛因等情（見本院100 年度訴字第153 號卷第62頁、本
      院100 年度訴緝字第30號卷第54頁反面、第125 頁反面至
      第126 頁），足見被告就其於99年7 月11日上午究係無償
      提供海洛因予張永明、葉承鎰或係合資購買海洛因等情，
      前後所述均非一致，已難逕認被告所述為可信。再者，被
      告於本院審理時先稱其於99年7 月11日上午，係與葉承鎰
      合資向他人購買海洛因，其與葉承鎰各出資1,000 元，並
      委由張永明代向葉承鎰收取金錢，其與葉承鎰約定合資購
      買海洛因後，其即自淡水搭乘捷運至北投，向他人購買海
      洛因，適遇張永明至北投與其見面，其遂將其與葉承鎰合
      資購得之海洛因分裝，委由張永明將海洛因交予葉承鎰等
      情（見本院100 年度訴字第153 號卷第62頁），復改稱其
      於99年7 月11日上午，先後接獲張永明及葉承鎰之來電，
      張永明及葉承鎰均表示欲與其合資購買海洛因，約定每人
      出資1,000 元，其遂委由張永明代向葉承鎰收取購毒款項
      ，在張永明抵達「月光莊旅社」前，其以電話與綽號「小
      行」之人聯絡，待張永明抵達「月光莊旅社」後，其即與
      張永明一同步行1 分鐘至「小行」指定之見面地點即該旅
      社旁之馬路，「小行」於5 分鐘後步行抵達指定地點，其
      即將合資購買海洛因之價款3,000 元交予「小行」，並自
      「小行」處取得海洛因1 包後，將購得之海洛因分為3 份
      ，委由張永明將其中1 份海洛因送交葉承鎰等情（見本院
      100 年度訴緝字第30號卷第54頁反面、第125 頁反面至第
      126 頁），足見被告就其於99年7 月11日上午與其合資購
      買海洛因之人及購買價格等情，先稱其係與葉承鎰2 人合
      資以2,000 元之價格購買，復稱其係與葉承鎰、張永明3
      人合資以3,000 元之價格購買，所述內容已非相同；另被
      告就其於99年7 月11日上午合資購買海洛因之方式，先陳
      稱其係獨自搭乘捷運至淡水，向他人購買海洛因後，適遇
      張永明前往淡水與其見面，始委由張永明代為將海洛因交
      予葉承鎰，復改稱其係待張永明抵達「月光莊旅社」後，
      與張永明一同步行至距該旅社甚近之路旁，向「小行」購
      買海洛因，堪認被告就合資購買海洛因之情節，所述前後
      不一，自難認被告所辯為可信。
（二）另被告辯稱其曾向黃裕源警員舉發張永明及葉承鎰施用毒
      品，張永明及葉承鎰懷恨在心，始誣指其販賣海洛因等情
      （見本院100 年度訴緝字第30號卷第55頁），且證人黃裕
      源於本院審理時，證稱被告於99年7 月11日1 個月前某日
      ，曾向其舉報1 名綽號有「義」（音同）字之通緝犯住在
      新北市淡水區之「摩納哥社區」，並有施用毒品之行為，
      每日早上固定在該社區門口購買毒品，嗣其於99年7 月11
      日上午在「摩納哥社區」門口查獲葉承鎰時，發覺葉承鎰
      符合被告先前舉發對象之特徵等情（見本院100 年度訴字
      第153 號卷第151 至152 頁），惟查：
    1.證人黃裕源具結證稱被告向其舉發上開通緝犯時，未言明
      該人之姓名，其不知該名通緝犯係指何人，遂未依被告之
      舉發內容進行查緝，嗣因警局加強查緝毒品案件，其於99
      年7 月11日上午即前往「摩納哥社區」查看，見社區接駁
      巴士將民眾載離後，尚有1 人留在社區門口，甚為可疑，
      遂將車輛停放於社區門口對面處，不久後，其見1 名男子
      騎車抵達社區門口，並與上開站在社區門口之人對話，其
      即上前查看，但該名機車騎士已駛離現場，其遂盤查該名
      站在社區門口之人，該人神情緊張且不斷撫摸口袋，經查
      詢後，發覺該人即為葉承鎰，當時葉承鎰正經通緝且持有
      1 包海洛因等情（見本院100 年度訴字第153 號卷第151
      頁），足徵被告向黃裕源舉發之前述內容，雖與葉承鎰之
      資料相符，黃裕源復於99年7 月11日上午，在被告所指該
      名通緝犯居住之「摩納哥社區」門口查獲葉承鎰，然依證
      人黃裕源所述，被告舉發之時間距99年7 月11日已超過1
      個月，且警方於查獲葉承鎰之前，不知被告舉發之對象即
      為葉承鎰，則黃裕源是否確因被告之舉發查獲葉承鎰，已
      非無疑；至於被告於本院審理時辯稱張永明於99年7 月11
      日上午至「月光莊旅社」與其會面前，其即撥打電話予黃
      裕源，將有人會交付毒品予葉承鎰一事告知黃裕源等情（
      見本院卷第55頁），惟證人黃裕源證稱被告向其舉發上開
      通緝犯之時間距99年7 月11日已有1 個月以上等情，已如
      前述，顯與被告辯稱其於99年7 月11日當日撥打電話予黃
      裕源告知上情等語不符，是難逕認被告所述為可信。又依
      常情而言，警方依據檢舉內容查獲案件時，為保護檢舉人
      ，通常不會將檢舉人之身分告知遭查獲之人，且依前所述
      ，正經通緝之葉承鎰於99年7 月11日上午，在「摩納哥社
      區」門口遭警查獲時，確持有海洛因1 包，可知葉承鎰所
      涉違反毒品危害防制條例之犯行甚為明確，衡情，警方當
      無將被告先前舉發之內容告知葉承鎰之必要，是證人黃裕
      源證稱其於查獲葉承鎰後，未將被告舉發之內容告知葉承
      鎰等情（見本院100 年度訴字第153 號卷第152 頁），應
      屬可信，且證人葉承鎰於本院審理時亦稱其不知被告曾向
      警舉報其施用毒品等情（見本院100 年度訴字第153 號卷
      第151 頁），則被告辯稱葉承鎰係因不滿其向警舉發，對
      其為販賣毒品之不實指述等情，即難謂有據。
    2.再者，葉承鎰於99年7 月11日上午，在「摩納哥社區」門
      口為警查獲持有海洛因1 包後，於警詢時證稱該包海洛因
      係綽號「阿明」之男子無償交付等情，且葉承鎰於99年9
      月7 日偵查時，亦稱其於99年7 月11日上午與綽號「阿明
      」之張永明電話聯絡後，張永明騎車抵達「摩納哥社區」
      ，向其收取1,000 元，並表示將前往北投，回程再交付海
      洛因，嗣張永明於當日上午9 時許，在「摩納哥社區」門
      口，交付1 包海洛因予其，其不認識綽號「茂林」之被告
      等情（見前開檢察署99年度偵字第11624 號卷（一）第51
      至53、92至94頁），可見葉承鎰於警詢及偵查之初，均稱
      其於99年7 月11日上午持有之該包海洛因，係由綽號「阿
      明」之張永明交付，未提及其向被告購買等情，足信葉承
      鎰係刻意迴護被告，益堪信葉承鎰應無報復誣陷被告之意
      ，是被告辯稱葉承鎰係因知其向警舉發，心懷怨恨而誣指
      其販賣毒品等情，即非屬可採。
    3.另被告固稱其曾向黃裕源舉發張永明施用毒品，張永明心
      生不滿，始誣陷其販賣毒品，且張永明於99年7 月11日上
      午至「月光莊旅社」與其見面前，其以電話向黃裕源表示
      有人會交付毒品予葉承鎰等情（見本院100 年度訴緝字第
      30 號 卷第55頁），惟證人黃裕源於本院審理時，未曾提
      及被告曾舉發張永明施用毒品之內容（見本院100 年度訴
      字第153 號卷第151 至152 頁），難認被告陳稱其曾向黃
      裕源舉發張永明施用毒品等情為有據；又證人黃裕源證稱
      其於99年7 月11日上午，見1 名機車騎士與葉承鎰在「摩
      納哥社區」門口對話，當其上前查獲葉承鎰時，該名機車
      騎士已離去，因葉承鎰於警詢時未指出張永明之真實姓名
      ，經查詢毒品列管人口後，始知該名騎士為張永明等情（
      見本院100 年度訴字第153 號卷第151 頁反面），堪認黃
      裕源係因親見張永明於99年7 月11日上午，在「摩納哥社
      區」門口與葉承鎰交談，經查詢毒品列管人口等相關資料
      後，始知張永明之身分，非因被告之舉報而查獲，被告復
      自承其未曾向黃裕源舉發張永明即為99年7 月11日上午，
      在「摩納哥社區」門口交付海洛因予葉承鎰之人等情（見
      本院100 年度訴緝字第30號卷第55頁），是難認被告辯稱
      張永明係因不滿其向警舉報，始對其為販賣毒品之不實指
      述等情為可信。
（三）至於證人葉承鎰於警詢及偵查之初，固均證稱其於99年7
      月11日上午，係與張永明以電話聯絡後，由張永明交付海
      洛因，其不認識綽號「茂林」之被告等情，業如前述，惟
      一般購買毒品之人為免毒品來源遭警查獲，多刻意向警隱
      匿販賣者之真實身分，或僅以綽號代稱，而依據前揭所述
      ，警方於99年7 月11日上午在「摩納哥社區」門口，查獲
      葉承鎰持有海洛因時，已見張永明與葉承鎰交談之情形，
      亦即葉承鎰持有之該包海洛因係由張永明交付一節，應為
      警方所知悉，且證人黃裕源證稱警方於99年8 月28日查獲
      張永明，並經張永明供述99年7 月11日上午交予葉承鎰之
      海洛因來源為被告前，不知被告為此次毒品交易之來源等
      情（見本院100 年度訴字第153 號卷第152 頁），則葉承
      鎰為迴護未在查獲現場出現之被告，刻意向警隱匿其與被
      告電話聯絡之過程，逕指該包海洛因係由張永明聯絡交付
      ，即難謂與常情有違；況依被告、張永明及葉承鎰持用前
      開行動電話之通聯紀錄觀之，葉承鎰、張永明於99年7 月
      11日上午先後撥打電話予被告，再由被告分別與張永明、
      葉承鎰以電話聯絡，葉承鎰與張永明間並無任何通話紀錄
      ，已如前述，堪見證人葉承鎰於警詢及偵查之初所稱其於
      99年7 月11日上午，係與張永明電話聯絡交付海洛因事宜
      等情，顯與事實不符，足信葉承鎰係因其經張永明於上開
      時間交付海洛因後，當場遭警查獲，得知警方已見張永明
      交付海洛因之過程，遂向警指述該包海洛因係與張永明聯
      絡取得，避免身分尚未洩漏之被告遭警查獲，是難僅以證
      人葉承鎰未於警詢及偵查之初指述上開海洛因係向被告購
      買等情，遽指證人葉承鎰所述為不可信。再者，證人葉承
      鎰證稱其於99年7 月11日上午係向被告購買海洛因，但因
      由張永明出面向其收取款項及交付海洛因，其認為張永明
      與被告一同販賣海洛因，遂於警詢及偵查之初，證稱其持
      有之海洛因係向張永明購得，嗣其於偵查中，始知張永明
      係在向被告購買海洛因之途中，順道代被告向其收款及交
      付海洛因，遂澄清完整之購毒過程，另其均稱呼被告為「
      茂猴」，因此，當檢察官詢問其是否認識綽號「茂林」之
      被告時，其即表示不認識等情（見前開檢察署99年度偵字
      第11624 號卷（二）第3 頁，本院100 年度訴字第153 號
      卷第148 頁反面、第150 頁），益堪信葉承鎰為警查獲時
      ，認為被告係與張永明共同販賣海洛因，而張永明交付海
      洛因時已為警當場目睹，為避免尚未為警查悉與本案相關
      被告亦遭查獲，因此，葉承鎰於警詢及偵查之初，即陳述
      其係與張永明聯絡交易海洛因之不實內容，特意隱匿其與
      被告以電話聯絡之過程，並刻意佯稱不認識被告，嗣因發
      覺張永明已供稱該包海洛因之來源為被告，始據實陳述當
      日聯絡交易海洛因之完整過程，是辯護人僅以葉承鎰於警
      詢及偵查之初，未提及向被告購買海洛因之過程，逕指證
      人葉承鎰所述前後不一而無從採信，即非可採。
四、再按毒品交易向為政府查禁森嚴且重罰不予寬貸之犯罪行為
    ，衡諸常情，倘非有利可圖，持有毒品之人當無輕易將所持
    有之毒品任意轉售他人，甘冒再次向他人購買時，遭查獲移
    送法辦之危險之理；而海洛因等毒品，本無一定之公定價格
    ，是各次買賣之價格，當亦有所差異，或隨供需雙方之資力
    、關係之深淺、需求之數量、貨源之充裕與否、販賣者對於
    資金之需求程度，以及政府查緝之態度，為各種不同之風險
    評估，而為機動性之調整，是其價格標準，自非一成不變，
    且販賣者從各種「價差」、「量差」或「純度」謀取利潤方
    式，亦有差異，然其所圖利益之非法販賣行為目的，則屬相
    同，並無二致，因此，販賣利得，除經被告坦承或其價量至
    臻明確外，確實難以究其原委，從而，舉凡有償交易，除足
    反證其確另基於某種非圖利本意之關係外，通常尚難因無法
    查悉其買進、賣出之差價，而諉無營利之意思，或阻卻販賣
    犯行之追訴。本件被告為智識正常之成年人，對於海洛因價
    格昂貴、取得不易，毒品交易為政府檢警機關嚴予取締之犯
    罪，法律就此懸有重典處罰等情，當知之甚稔，而被告與張
    永明、葉承鎰雖屬朋友關係，然倘無從中賺取差價或投機貪
    圖小利，衡情，被告當無甘冒重典依購入價格轉售或代購之
    理，堪信被告於前開時、地，有償交付海洛因予張永明，並
    委由張永明交付海洛因予葉承鎰時，主觀上應具有營利之意
    圖，是被告販賣海洛因予張永明、葉承鎰等情，應足認定，
    故本件事證明確，被告之犯行應堪認定。
、法律適用部分
一、按海洛因為毒品危害防制條例第2 條第2 項第1 款所列管之
    第一級毒品，被告於上開時、地，販賣海洛因予張永明、葉
    承鎰，係犯毒品危害防制條例第4 條第1 項之販賣第一級毒
    品罪。被告持有第一級毒品海洛因之低度行為，為販賣第一
    級毒品之高度行為所吸收，不另論罪。
二、被告委由張永明代向葉承鎰收取購買海洛因之價金，復將海
    洛因交由張永明代為交付葉承鎰，已如前述，足見被告係委
    由張永明從事交付買賣標的物及收取價金等構成要件行為，
    是被告就販賣海洛因予葉承鎰之行為，應與張永明論以共同
    正犯。
三、被告所為前開販賣海洛因予張永明、葉承鎰之行為，販賣對
    象互異，應係基於不同犯意為之，應予分論併罰。
四、被告曾受如事實欄所載之徒刑執行完畢，此有臺灣高等法院
    被告前案紀錄表在卷可參，其受徒刑之執行完畢後，再為本
    件2 次販賣毒品之犯行，係於5 年以內故意再犯有期徒刑以
    上之罪，均為累犯，本應依刑法第47條第1 項之規定加重其
    刑，惟因販賣第一級毒品罪之法定刑為死刑或無期徒刑，依
    刑法第64條第1 項及第65條第1 項之規定，均不得加重，故
    不予加重其刑。
五、辯護人雖主張被告坦承於99年7 月11日上午交付海洛因予張
    永明，並委由張永明交付海洛因予葉承鎰，應適用毒品危害
    防制條例第17條第2 項之規定減輕其刑等情。然按毒品危害
    防制條例第17條第2 項規定：「犯同條例第4 條至第8 條之
    罪於偵查及審判中均自白者，減輕其刑」，係為使刑事案件
    儘速確定，鼓勵被告認罪，並節省司法資源所設之減刑規定
    ；而本件被告於警詢、偵查及本院審理時，先辯稱其係無償
    轉讓海洛因，復改稱其係與張永明、葉承鎰合資購買海洛因
    ，均否認販賣海洛因之犯行，業如前述，難認被告就其所為
    前述販賣海洛因之行為業已自白，應無毒品危害防制條例第
    17條第2 項規定適用之餘地，辯護人所辯即非有據。
六、再按犯罪之情狀顯可憫恕，認科以最低度刑仍嫌過重者，得
    酌量減輕其刑，刑法第59條定有明文。本件被告係犯販賣第
    一級毒品罪，該罪之法定刑為死刑或無期徒刑，因被告各次
    販賣毒品之數量非鉅，所得不法利益之數額亦非高額，認就
    其所為各次販賣第一級毒品之犯行，科以法定最低度刑仍嫌
    過重，爰均依刑法第59條之規定，減輕其刑。
七、爰審酌被告明知海洛因為列管之第一級毒品，竟為圖不法利
    得，販賣海洛因予張永明及葉承鎰，增加海洛因在社會流通
    之危險性，對於國民健康及社會秩序之危害非微，所為甚非
    可取，且其於警詢、偵查及本院審理時均否認犯行，難認其
    已有悔悟之心，惟其販賣海洛因之數量及所獲利得之數額均
    非鉅額等一切情狀，分別量處如主文所示之刑，並依法定其
    應執行之刑。
八、沒收部分
（一）按犯毒品危害防制條例第4 條至第9 條之罪者，其供犯罪
      所用或因犯罪所得之財物，均沒收之，如全部或一部不能
      沒收時，追徵其價額或以其財產抵償之，毒品危害防制條
      例第19條第1 項定有明文；又因毒品危害防制條例第19條
      第1 項係採義務沒收主義，故犯罪所得之對價，不問其中
      成本若干，利潤多少，均應全部諭知沒收，且該條所稱「
      追徵其價額」者，必限於所沒收之物為金錢以外之其他財
      物而無法沒收時，始應追徵其價額，使其繳納與原物相當
      之價額，如所得財物為金錢而無法沒收時，應以其財產抵
      償之，而不發生追徵價額之問題；而共同正犯之犯罪所得
      為新台幣時，因係合併計算，且於全部或一部不能沒收時
      以其財產抵償之，為避免執行時發生重複沒收、抵償之情
      形，故各共同正犯之間係採連帶沒收主義（最高法院93年
      度台上字第2743號、95年度台上字第3133號及95年度台上
      字第4975號判決意旨參照）。本件被告於上開時、地，以
      1,000 元之價格，販賣第一級毒品海洛因予張永明，且已
      收受價金，是就被告因本次犯罪所得之財物，應依毒品危
      害防制條例第19條第1 項之規定宣告沒收；又被告與張永
      明共同於前揭時、地，以1,000 元之價格，販賣第一級毒
      品海洛因予葉承鎰，亦已收受價金，因被告與張永明為共
      同正犯，是就因本次犯罪所得之財物，即應依毒品危害防
      制條例第19條第1 項之規定宣告連帶沒收。復因本件犯罪
      所得之財物未據扣案，如全部或一部不能沒收時，被告就
      販賣海洛因予張永明所得之財物，應負以財產抵償之責任
      ；而被告與張永明就共同販賣海洛因予葉承鎰所得之財物
      ，應負以財產連帶抵償之責任。
（二）又按毒品危害防制條例第19條第1 項規定，犯同條例第4
      條至第9 條之罪者，其供犯罪所用或因犯罪所得之財物，
      均沒收之，但並無「不問屬於犯人與否沒收之」之特別規
      定，自應仍有刑法第38條第1 項第3 款、第3 項前段之適
      用，即以屬於犯人所有者為限，始得沒收之；另按共同正
      犯因相互利用他方之行為，以遂行其犯意之實現，本於責
      任共同之原則，雖其他共同正犯所有供犯罪所用之物，亦
      應於其本身所處之主刑之後，併為沒收之諭知（最高法院
      90年度台上字第5478號、94年度台上字第4265號號判決意
      旨參照）。經查：
    1.扣案之行動電話搭配之門號0000000000號SIM 卡，係由張
      永明之父張福氣向臺灣大哥大股份有限公司申辦使用，該
      SIM 卡於申辦手續完成時即為張福氣所有，此有門號申辦
      人資料及臺灣大哥大股份有限公司97年3 月4 日法大字第
      097019437 號函供參（見前開檢察署99年度偵字第11624
      號卷（一）第119 頁，本院100 年度訴字第153 號卷第
      116 頁），亦即該張SIM 卡原屬張福氣所有，然張永明陳
      稱該張SIM 卡及扣案行動電話均為其所有，平日由其使用
      等情（見本院100 年度訴字第153 號卷第154 頁反面），
      且張永明於99年7 月11日上午，係以該支行動電話與被告
      聯絡販賣海洛因予葉承鎰之相關事宜，已如前述，堪認扣
      案之行動電話1 支（含門號0000000000號SIM 卡1 張）為
      張永明所有供本件犯罪所用之物，而該支行動電話及SIM
      卡雖非屬被告所有之物，然因被告與張永明就販賣海洛因
      予葉承鎰一事，係成立共同正犯，本於責任共同原則，仍
      應於被告所處主刑之後，併為沒收之諭知。
    2.被告持用與張永明、葉承鎰聯絡本件販賣毒品所用之行動
      電話及門號0000000000、0000000000號SIM 卡均未扣案，
      被告陳稱門號0000000000號為其申辦，該門號搭配使用之
      行動電話已損壞丟棄，其於99年7 、8 月間將門號000000
      0000號SIM 卡交予其子使用後，該張SIM 卡已遺失，另門
      號0000000000號係其向友人借用，該SIM 卡及搭配使用之
      行動電話現已遺失等情（見本院卷第127 頁反面），因依
      被告所述，該等供本件販賣毒品犯行所用之行動電話及
      SIM 卡均已損壞丟棄或遺失，復無證據證明該等行動電話
      及SIM 卡確未滅失，為免日後執行之困難，爰均不予宣告
      沒收，附此敘明。
乙、無罪方面
一、公訴意旨略以：被告於99年7 月2 日下午5 時27分、99年7
    月9 日上午10時22分許，以門號0000000000號行動電話與張
    永明持用之門號0000000000號行動電話聯絡後，分別在新北
    市○○鎮○○路23巷2 號對面、新北市○○區○○街1 之8
    號旁，各以2,000 元之價格，先後販賣毛重0.4 公克之海洛
    因1 包予張永明，因認被告涉犯毒品危害防制條例第4 條第
    1 項之販賣第一級毒品罪嫌等情。
二、按犯罪事實應依證據認定之，無證據不得認定犯罪事實；又
    不能證明被告犯罪者，應諭知無罪之判決，刑事訴訟法第
    154 條第2 項、第301 條第1 項分別定有明文。另按共犯（
    指共同正犯、教唆犯、幫助犯）之為證人者，其所為不利於
    正犯之證詞，依刑事訴訟法第156 條第2 項之規定，仍應調
    查其他必要之證據，以察其是否與事實相符，藉以限制其證
    據價值；而對向正犯之立為證人，如購買毒品者之指證某人
    為販毒者，雖非屬共犯證人之類型，但其陳述因有獲邀減刑
    誘因之利害關係，本質上存有較大之虛偽危險性，為擔保其
    所為不利於對向共犯之陳述之真實性，尤應有足以令人確信
    其陳述為真實之補強證據，始得據為不利被告之認定；而所
    謂補強證據，係指該證人之陳述本身以外之別一證據，而與
    其陳述具有關連性，並因兩者之相互利用，而得以證明其所
    指之犯罪事實具有相當程度之真實性者而言（最高法院99年
    度台上字第6303、6128號判決可資參照）。
三、檢察官起訴被告涉犯上開罪嫌，係以證人張永明之證詞及通
    聯紀錄為其論據。
四、訊據被告固坦承其曾於上開時間與張永明通話，且其於通話
    後，分別在新北市○○區○○路23巷2 號對面及水源街1 段
    ，與張永明見面等情，惟堅決否認有何販賣第一級毒品之犯
    行，辯稱張永明於上開時間以電話詢其有無管道購買海洛因
    ，其同意詢問後，因無法聯絡賣家，遂在與張永明見面後，
    將其無法購買海洛因一事告知張永明，其於上開時、地與張
    永明見面後，均未交付海洛因予張永明等情（見前開檢察署
    99年度偵字第11624 號卷（二）第165 至166 頁，本院100
    年度訴緝字第30號卷第54頁反面至第55頁反面、第130 頁）
    。經查，證人張永明固證述其於99年7 月2 日下午5 時27分
    許，撥打電話予被告之目的，即係交易海洛因，其於通話後
    1 、20分鐘與被告見面時，將現金2,000 元交予被告，被告
    則交付1 包毛重0.4 公克之海洛因，另其於99年7 月9 日8
    時46分、59分、9 時39分、10時14分、33分許，撥打電話予
    被告之目的，亦係向被告購買海洛因，因當時被告正在忙碌
    中，直至當日上午10時22分許，被告始撥打電話予其，與其
    約定見面時、地，當日其與被告在新北市○○區○○街1 之
    8 號旁見面，其將現金2,000 元交予被告，被告則交付1 包
    毛重0.4 公克之海洛因等情（見前開檢察署99年度偵字第
    11624 號卷（二）第100 頁，本院100 年度訴字第153 號卷
    第153 頁反面至第154 頁），並有通聯紀錄在卷可參（見前
    開檢察署99年度偵字第11624 號卷（二）第6 、12頁），因
    該等通聯紀錄僅足以證明被告持用之門號0000000000號行動
    電話與張永明持用之門號0000000000號行動電話於前述時間
    確有通話之事實，無從認定通話內容為何；而被告與證人張
    永明雖均陳稱該等通話之目的與海洛因相關等情，然被告否
    認曾於上開時、地交付海洛因予張永明，且除證人張永明之
    證詞外，別無其他證據補強張永明所述前開內容，參酌上揭
    所述，自無從僅以證人張永明之證言，逕行認定被告於99年
    7 月2 日下午及99年7 月9 日上午，確有交付或販賣第一級
    毒品予張永明之犯罪行為。此外，復無其他積極證據足以證
    明被告於99年7 月2 日、9 日有販賣第一級毒品予張永明之
    行為，應認此部分不能證明被告犯罪，即應諭知無罪之判決
    。
據上論斷，應依刑事訴訟法第299 條第1 項前段、第301 條第1
項，毒品危害防制條例第4 條第1 項、第19條第1 項，刑法第11
條前段、第28條、第47條第1 項、第59條、第51條第5 款，判決
如主文。
本案經檢察官陳雅瑩到庭執行職務。
中    華    民    國   100    年    12    月    28    日
                  刑事第八庭審判長法  官  楊秀枝
                                  法  官  黃翰義
                                  法  官  邰婉玲
以上正本證明與原本無異。
如不服本判決，應於收受送達後10日內，向本院提出上訴書狀，
並應應敘述具體理由。其未敘述上訴理由者，應於上訴期間屆滿
後20日內向本院補提理由書（均須按他造當事人之人數附繕本）
「切勿逕送上級法院」。
中    華    民    國   100    年    12    月    28    日
                                  書記官  謝金宏
附錄論罪科刑法條：
毒品危害防制條例第4 條第1 項
製造、運輸、販賣第一級毒品者，處死刑或無期徒刑；處無期徒
刑者，得併科新臺幣2 千萬元以下罰金。